【裁判字號】    97,消債更,1097
【裁判日期】    970930
【裁判案由】    更生事件
【裁判全文】
臺灣臺南地方法院民事裁定          97年度消債更字第1097號
聲  請  人
即  債務人  甲○○
代  理  人  徐豐益律師
上列當事人聲請消費者債務清理事件，本院裁定如下：
    主  文
聲請駁回。
聲請費用壹仟元由聲請人負擔。
    理  由
一、按債務人對於金融機構因消費借貸、自用住宅借款、信用卡
    或現金卡契約而負債務，在聲請更生或清算前，應提出債權
    人清冊，以書面向最大債權金融機構請求協商債務清償方案
    並表明共同協商之意旨，消費者債務清理條例第151 條第1
    項定有明文。又聲請更生或清算不合程式或不備其他要件者
    ，法院應以裁定駁回之，但其情形可以補正者，法院應定期
    間先命補正，復為同條例第8 條所明定。揆本條例第151 條
    第1 項之立法意旨乃認為債務人對於金融機構因消費借貸、
    自用住宅借款、信用卡或現金卡契約所負之債務，其法律關
    係較為單純明確，金融機構並已訂有債務協商機制，如能協
    商成立，對債務人與債權人雙方均屬有利，為促使雙方當事
    人自主協商債務清償方案，有效分配司法資源，節省當事人
    之勞費，故明定採行協商前置主義；而最大債權銀行如於適
    當範圍內通知債務人配合提出相關文件，以利協商程序之進
    行，進而易促成協商方案之成立，應堪認係符衡平原則而無
    不妥之處。
二、聲請意旨略以：聲請人即債務人曾於民國（下同）97年5 月
    15日發函向最大債權金融機構板信商業銀行（下稱板信銀行
    ）請求共同協商債務清償方案，並經該銀行於97年5 月16日
    收受該函，聲請人復於97年8 月19日向板信銀行發補件函，
    並檢附(1)勞保投保資料(2)財產清冊收支狀況(3)國稅局核發財
    產歸屬資料清單及95、96年綜合所得稅各類所得資料清單(4)
    薪資證明文件(5)債權人清冊(6)身分證正反面影本(7)戶籍謄本
    (8)前置協商申請書，然經板信銀行於97年8 月20日收受上函
    後回覆前置協商補件通知函予聲請人而進行第二次補正，惟
    該第二次補正內容均係聲請人前於97年8 月19日已為補正之
    文件，因此於97年9 月1 日向該銀行表明補件內容前已檢附
    ，而未再補件，然該銀行卻於同日通知聲請人之申請文件不
    符規定而退件，迄今已逾30日未再與聲請人進行協商。聲請
    人之無擔保或無優先權債務總額未逾新臺幣1,200 萬元，復
    未經法院裁定開始清算程序或宣告破產，爰依消費者債務清
    理條例第153 條前段規定逕向法院聲請更生等語。
三、經查：
  (一)聲請人主張曾於97年5 月15日寄發存證信函向最大債權金融
    機構板信銀行請求共同協商，亦曾於同年8 月19日檢附勞保
    投保資料、財產清冊收支狀況、國稅局核發財產歸屬資料清
    單及95與96年綜合所得稅各類所得資料清單、債權人清冊、
    身分證正反面影本、戶籍謄本、前置協商申請書等件函覆板
    信銀行，然板信銀行於同年月20日要求聲請人補件，復於97
    年9 月1 日以聲請人之申請文件不符規定為由而發退件通知
    函，迄今亦未與聲請人進行協商等情事，業據其提出上開函
    文、郵件收件回執、板信銀行前置協商補件通知函及退件通
    知函各1 份影本為證，堪信為真。
  (二)惟查：板信銀行曾於97年5 月16日收受聲請人於同年月15日
    所寄送之函件，但因聲請人當時檢附之「前置協商申請書」
    未符合銀行公會制定之格式，致該銀行無法依規定與聲請人
    進行協商，因此於97年5 月17日隨即發函通知聲請人應補齊
    相關必要文件後再寄回該銀行，然聲請人逾期未補，該銀行
    已於97年5 月27日以「申請文件不符規定」為由寄發「前置
    協商退件通知函」予聲請人；而聲請人復於同年8 月20日再
    次以書面向板信銀行請求共同協商，由於當時聯合徵信中心
    之系統無法受理於45日內未向該中心申請債權人清冊之協商
    案件，但聲請人所檢附之債權人清冊已過期（該清冊申請日
    期為97年5 月6 日），該銀行因而於97年8 月21日再次寄發
    「前置協商補件通知函」，通知聲請人應於七日內補齊近一
    個月金融機構債權人清冊（請向聯合徵信中心申請）、近三
    個月薪資證明文件（薪資單正本或薪轉存摺影本，無前資料
    者出具收入切結書）、近兩年度綜合所得資料清單及最近一
    個月核發之財產資料清單（請向各地國稅局申請）、勞工保
    險被保險人投保資料表及明細正本（向各地勞保局申請，但
    確無本項資料者，可免提供）等所需文件後寄回該銀行，惟
    聲請人又逾期不補，板信銀行乃於97年9 月1 日以「申請文
    件不符規定」為由退件，並函請聲請人備齊必要文件後再重
    新提出申請等情，業經本院依職權向板信銀行查明屬實，有
    該銀行97年9 月25日民事陳報狀在卷為憑。
  (三)本院審酌板信銀行函請聲請人補提之資料，均是聲請人自身
    之財產狀況資料，聲請人提出並無現實上之困難，是其一再
    不為提出，逕向本院聲請更生一情，實難認其有依消債條例
    規定向最大債權金融機構請求為前置協商之真意，則對此未
    開始協商之結果，實乃可歸責聲請人個人之事由所致，是最
    大債權銀行板信銀行以「申請文件不符規定」為由退件，並
    認其情形應「視為前置協商自始未開始」，應屬有據。
四、綜上所述，本件並未符合消費者債務清理條例第153 條前段
    得逕向法院聲請更生之規定，然本件聲請既未遵循同條例第
    151 條第1 項之規定與全體金融機構債權人先行債務協商之
    機制，且上開欠缺又屬無從補正，依上說明，自應駁回其更
    生之聲請，爰裁定如主文。
中    華    民    國    97    年    9    月    30  日
                  民事第二庭  法  官  李杭倫
上為正本係照原本作成。
如不服本裁定，應於裁定送達後10日內，以書狀向本院提出抗告
，並繳納抗告費新臺幣1千元。
中    華    民    國    97    年    9    月    30    日
                              書記官  蔡曉


司法院資訊處製作；財團法人民間司法改革基金會備份。
